臺灣士林地方法院民事判決　　　　　　　 96年度訴字第613號
原　　　告　甲○
　　　　　　丙○○
共　　　同
訴訟代理人　陳達成律師
複　代理人　己○○
被　　　告　丁○○
　　　　　　戊○○
　　　　　　　　　　　　號2樓.
上列當事人間損害賠償等事件，本院於民國96年11月1 日言詞辯
論終結，判決如下：
    主  文
原告之訴及假執行之聲請均駁回。
訴訟費用由原告甲○負擔百分之三十七，餘由原告丙○○負擔。
    事  實  及  理  由
一、原告起訴主張：被告係福恩樂富股份有限公司（下稱福恩樂
    富公司）淡水門市之經營人，於民國94年、95年間以投資福
    恩樂富公司享有多項優惠遊說伊等，原告甲○遂交付新臺幣
    （下同）50萬元予被告，原告丙○○則陸續交付共85萬元予
    被告，委請被告代為投資福恩樂富公司。詎被告並未代為投
    資福恩樂富公司，反將上開款項據為己有，嗣福恩樂富公司
    於95年6 月底宣告倒閉，被告遂以此為由拒絕賠償。被告所
    為自屬侵害原告權利，且處理委任事務顯有過失，爰依民法
    第184 條第1 項前段、第185 條、第544 條規定請求被告連
    帶賠償伊等所受損害等情。並聲明：(一)被告應連帶給付原告
    甲○50萬元，及自起訴狀繕本最後送達被告翌日起至清償日
    止，按週年利率5%計算之利息；(二)被告應連帶給付原告丙○
    ○85 萬 元，及自起訴狀繕本最後送達被告翌日起至清償日
    止，按週年利率5%計算之利息；(三)願供擔保請准宣告假執行
    。
二、被告則以：伊等確受原告委託，代原告甲○、丙○○分別投
    資福恩樂富公司50萬元、85萬元，伊等確已將原告交付之款
    項轉匯予福恩樂富公司，並無何原告所指之侵權行為或違背
    委任契約之情事等語置辯。並聲明：(一)駁回原告之訴；(二)如
    受不利判決，願供擔保請准宣告免假執行。
三、兩造所不爭執之事實：
  (一)原告丙○○陸續委由被告投資福恩樂富公司共85萬元，原告
    甲○委由被告投資福恩樂富公司50萬元。
  (二)就原告陸續所為之投資，被告自94年9 月27日起至95年6 月
    2 日止，交付如附表所示之紅利。
四、本件之爭點：(一)被告有無將原告交付之款項投資福恩樂富公
    司？(二)原告可否依民法第184 條、第185 條或民法第544 條
    請求被告賠償損害？茲析述如下：
  (一)被告有無將原告交付之款項投資福恩樂富公司？經查：
    原告丙○○陸續委由被告投資福恩樂富公司85萬元，原告
      甲○委由被告投資福恩樂富公司50萬元，為兩造所不爭執
      之事實，已如上述。而原告甲○係於95年2 月24日匯款50
      萬元予被告，原告丙○○則於94年間起陸續交付現金共45
      萬元予被告，再於95年3 月7 日匯款50萬元予被告，嗣於
      95年6 月因原告丙○○需用錢，故被告返還10萬元，共投
      資85萬元，則有匯款單為證，且亦為兩造所不爭執之事實
      。又被告丁○○就上開原告各50萬元之匯款，於95年2 、
      3 月間簽發同額支票交付原告，亦為兩造所不爭執之事實
      ，此部分事實已堪認定。
    至原告主張被告未將其等交付之款項代為投資福恩樂富公
      司一節，原告係以被告未交付任何福恩樂富公司所出具之
      投資憑證為據。然徵諸證人即亦投資福恩樂富公司之李和
      蓉即乙○○證稱：「我94年1 月份總共投資福恩樂富公司
      50萬元，以匯款方式，匯給丁○○，公司有開給我一張50
      萬元訂貨單憑證，並每個月給我1 萬元利息。投資一年，
      丁○○簽發50萬元支票一張給我。」、「（福恩樂富）公
      司（除了提供上開訂貨單外）則沒有提供任何憑證，我後
      來於95年3 月另行投資福恩樂富公司50萬元、20萬元，丁
      ○○開了50萬元及20萬元支票給我。」等語（見本院96年
      10月11日言詞辯論筆錄），故依證人李和蓉所證述，其先
      後委由被告丁○○投資福恩樂富公司之款項，其僅於94年
      1 月間之投資取得訂貨單憑證，其餘之投資則僅取得被告
      丁○○所簽發之支票。經核證人李和蓉所證稱之訂貨單憑
      證，係被告丁○○以其負責之福恩樂富公司淡水生活廣場
      為名，於94年9 月2 日所出具之福恩樂富卡友訂購單，以
      該訂購單之制式格式以觀，本係供訂貨之用，並非福恩樂
      富公司就投資所為之制式憑證，且其上並無福恩樂富公司
      之大小章，是自難認該訂貨單為福恩樂富公司所出具予投
      資人之投資憑證，更難以被告未交付原告「訂貨單」，即
      認其等未將原告委託投資之款項投資予福恩樂富公司。參
      以證人李和蓉除上開訂購單外，僅取得被告丁○○所簽發
      之支票，而原告投資之初亦係取得被告丁○○所簽發之支
      票，姑不論被告丁○○簽發支票係出於原告之要求，或係
      其主動所為，果若被告自始即有將該投資款項侵吞入己之
      意，當無交付個人名義之支票，供原告日後追償之理。故
      亦難據此即認被告未為原告投資福恩樂富公司。至原告所
      提出之李和蓉94年間之扣繳憑單，經核係丁○○為負責人
      之富腓企業有限公司所開立之薪資所得，亦僅係涉及被告
      丁○○是否將非屬該公司員工之李和蓉用以報稅而逃漏稅
      捐，亦難認該扣繳憑單即為投資福恩樂富公司之憑證，更
      難認原告未執有該扣繳憑單即認被告未為原告投資福恩樂
      富公司。
    經核被告所提出之存款帳戶轉帳資料，被告丁○○於94年
      間即陸續先自其設於臺北縣淡水信用合作社之帳戶轉帳至
      其妹張嘉玲設於台新國際商業銀行（下稱台新銀行）北臺
      中分行之帳戶，再轉入瑞利達國際有限公司（下稱瑞利達
      公司）設於臺灣中小企業銀行（下稱中小企銀）西屯分行
      之帳戶。至原告二人於95年2 、3 月間所分別交付被告各
      50萬元之時點，被告丁○○於95年3 月1 日、95年3 月7
      日、95年3 月7 日自其設於臺北縣淡水信用合作社之帳戶
      各匯款40萬元、20萬元、50萬元至其妹張嘉玲設於台新銀
      行北臺中分行之帳戶，再於95年2 月27日、95年3 月1 日
      、95年3 月7 日由上開張嘉玲之帳戶分別匯款30萬元、10
      萬元、93萬元予瑞利達公司設於中小企銀西屯分行之帳戶
      ，有台新銀行96年9 月19日、96年10月12日函、臺北縣淡
      水信用合作社96年10月1 日函、中小企銀西屯分行96年10
      月9 日函覆在卷為憑。又瑞利達公司之負責人陳文專即為
      福恩樂富公司負責人陳毅嘉之妹，擔任福恩樂富公司之財
      務經理，瑞利達公司則為福恩樂富集團轄下之公司，則有
      兩造所提之相關新聞報導及公司登記事項卡在卷為憑，佐
      以卷附臺灣臺中地方法院95年度票字第40301 號民事裁定
      ，被告執有數十紙瑞利達公司、福恩樂富公司所簽發之本
      票，以瑞利達公司與福恩樂富公司之密切關係，堪認被告
      自原告委其投資福恩樂富公司之94年、95年間，確曾多次
      以自被告丁○○之帳戶輾轉轉帳至瑞利達公司帳戶之方式
      投資福恩樂富公司。是被告所辯其等已將原告所交付之款
      項投資予福恩樂富公司等情尚非全不可信。
    就原告陸續所為之投資，被告自94年9 月27日起至95年6
      月2 日止，交付如附表所示之紅利，為兩造所不爭執之事
      實，已如上述。被告既於福恩樂富公司宣告倒閉前，就原
      告所為之投資均有給付紅利，而被告確為福恩樂富公司淡
      水門市之經營者，且於原告交付款項予被告之時點前後，
      確自被告丁○○之帳戶輾轉匯款至福恩樂富公司集團轄下
      之瑞利達公司，並執有福恩樂富公司、瑞利達公司之本票
      數十紙，堪認被告於原告委託其等投資福恩樂富公司之際
      ，確有投資福恩樂富公司。否則以福恩樂富公司宣告倒閉
      之際，被告仍執有數十紙該公司簽發之本票以觀，被告顯
      非得預知福恩樂富公司之倒閉，果若其等有侵吞原告交付
      款項而不予投資福恩樂富公司之意，大可於原告投資之初
      即予侵占，焉有自94年9 月間起即行交付原告遠逾一般投
      資報酬之紅利，再俟其等所無法預知之福恩樂富公司倒閉
      之時機即95年6 月間，再拒絕給付紅利之理？是綜上所述
      ，原告就其主張被告未將其等交付之款項投資予福恩樂公
      司之有利於己之事實，所提出之證據均不足為其有利之認
      定，復未另行舉證以實其說，自難認其等此部分之主張為
      可採。
  (二)原告可否依民法第184 條、第185 條或民法第544 條請求被
    告賠償損害？
    按因故意或過失，不法侵害他人之權利者，負損害賠償責
      任，故意以背於善良風俗之方法，加損害於他人者亦同；
      數人共同不法侵害他人之權利者，連帶負損害賠償責任；
      受任人因處理委任事務有過失，或因逾越權限之行為所生
      之損害，對於委任人應負賠償之責，民法第184 條第1 項
      、第185 條第1 項前段、第544 條分別定有明文。又按以
      侵權行為為原因，請求回復原狀或賠償損害者，應就其權
      利被侵害之事實負立證之責；民法第184 條第1 項前段規
      定侵權行為以故意或過失不法侵害他人之權利為成立要件
      ，故主張對造應負侵權行為責任者，應就對造之故意或過
      失負舉證責任（最高法院19年上字第38號判例、58年臺上
      字第1421號判例參照）。
    經查，原告既未能舉證證明被告將其交付投資福恩樂富公
      司之款項侵占入己，已如上述，即原告就被告故意、過失
      不法侵害其等權利，均未能舉證證明。則原告基於自由意
      願投資福恩樂富公司，縱福恩樂富公司倒閉，亦僅係原告
      得否對福恩樂富公司求償，難認被告對原告有何侵權行為
      ，亦難認彼等處理委任事務有何過失。故原告依民法第18
      4 條第1 項、第185 條第1 項前段、第544 條規定請求被
      告賠償損害，並無理由，應予駁回。
五、原告受敗訴判決，其假執行之聲請即失所依據，應併予駁回
    。
六、本件事實已臻明確，兩造其餘攻擊防禦方法及證據經予審酌
    ，於訴訟判決結果不生影響，爰不再逐一論述。
七、據上論結，本件原告之訴為無理由，依民事訴訟法第78條、
    第85條第1 項但書，判決如主文。
中　　華　　民　　國　　96　　年　　11　　月　　15 　日
                  民事第二庭  法  官  方彬彬
以上正本證明與原本無異。
如對本判決上訴，應於判決送達後20日內向本院提出上訴狀。
中　　華　　民　　國　　96　　年　　11　　月　　16 　日
                              書記官  王玉雙
